臺灣臺東地方法院刑事判決　　　　　　　　　　　　　九十四年度交易字第一三號
　　公　訴　人　臺灣臺東地方法院檢察署檢察官
　　被　　　告　丙○○○
右列被告因過失傷害案件，經檢察官提起公訴（九十三年度偵字第二四七九號），本
院判決如左：
    主  文
丙○○○因過失傷害人，處拘役參拾日，如易科罰金，以參佰元折算壹日。
    事  實
一、丙○○○於民國九十三年七月十四日上午九時許（起訴書誤載為九十一年十一月
    二十日上午十一時四十分許，業據檢察官到庭更正），騎乘車號ＰＶＪ─五八三
    號重型機車，沿臺東縣臺東市○○○路，由北往南方向行駛，行經該路二六四唬
    前，欲左轉往同路二五五巷行駛時，本應注意轉彎車輛應讓直行車輛先行，而按
    當時天候晴，路面乾燥，道路無障礙物，視距良好，並無不能注意之情事，竟疏
    於注意及此，貿然由道路外側左轉，適有未領有適當駕駛執照之乙○○，騎乘車
    號ＰＣＸ─二六一號重型機車，沿同路自後方同向行駛，因疏未注意車前狀況，
    而閃煞不及，所騎乘之機車車頭與丙○○○騎乘之機車車身左側相互撞擊，二車
    均人車倒地，致乙○○受有肘擦傷及膝擦傷之傷害。
二、案經乙○○訴由臺東縣警察局臺東分局報請臺灣臺東地方法院檢察署檢察官偵查
    起訴。
    理  由
一、按被告以外之人於審判外之陳述，雖不符前四條之規定，而經當事人於審判程序
    同意作為證據，法院審酌該言詞陳述或書面陳述作成時之情況，認為適當者，亦
    得為證據；當事人、代理人或辯護人於法院調查證據時，知有第一百五十九條第
    一項不得為證據之情形，而未於言詞辯論終結前聲明異議者，視為有前項之同意
    ，刑事訴訟法第一百五十九條之五定有明文。查被告於本院準備程序及審理時並
    未對告訴人乙○○於警詢時之言詞陳述聲明異議，有準備程序及審判筆錄各一份
    在卷可考，應視為同意上開警詢筆錄得作為證據，且本院審酌該等陳述做成時並
    無違法取得等不適當情況，自應認上開警詢筆錄有證據能力，合先敘明。
二、訊據被告丙○○○固坦承有於右揭時地騎乘機車與告訴人乙○○所騎乘之機車發
    生碰撞，致乙○○受傷之事實，惟矢口否認有何過失傷害犯行，辯稱：伊當日準
    備左轉回臺東縣臺東市○○○路二五五巷家中，因已靠近紅綠燈，伊就減速慢行
    ，並打左轉燈警示後方來車，但當時車身尚未轉彎，本件係由於告訴人超速行駛
    ，致閃避不及，才會發生車禍，伊並沒有過失云云。經查：
（一）右揭犯罪事實業據被告於警詢時自白：伊行駛慢車道要返回正氣北路二五五巷
      住宅，駕車至事故地點欲左轉時，當快靠近中心線時，即遭告訴人所駕之重機
      車由後方速度很快的追撞伊所駕之重型機車，致伊人車倒地受傷送醫急救等語
      （見九十三年八月二十四日警詢筆錄），已自承事故發生時，伊確係自慢車道
      往左靠近中心線，係處於左轉之狀態下，核與告訴人乙○○於警詢中陳述：「
      當時我駕車至事故地點時，看見對方之車輛在我右前方約一、二公尺處突然左
      轉，我因閃避不及而撞及對方所駕機車之左後方。」等語（見九十三年八月二
      十五日警詢筆錄）相符，並有臺東縣警察局道路交通事故調查報告表及所附事
      故現場圖、馬偕紀念醫院臺東分院開具之乙○○診斷證明書一紙及現場照片十
      幀在卷可稽。
（二）被告雖於偵查及本院審理時改口辯稱：伊當時車身尚未左轉云云，惟依卷附警
      繪道路交通事故調查報告表之事故現場圖及現場照片所示，本件肇事現場為一
      雙向二車道，劃有分向限制線，肇事地點約距前方正氣北路與臨潼街（正氣北
      路二五五巷）口約十八公尺處，由雙方車輛刮地痕起點均在分向線附近以觀，
      足認被告騎乘之機車係約駛至靠近分向限制線處，與告訴人所騎乘之機車發生
      擦撞，再由照片所示二車撞擊部位觀之，碰撞點係在被告機車車身左後側及告
      訴人機車前方，足見撞擊時被告機車車身乃呈現向左彎行之勢，是依上開事證
      判斷，雙方均正行駛至上開交岔路口附近，惟被告卻未讓直行之告訴人之機車
      先行，仍貿然自外側車道左轉，致與告訴人所騎乘之機車互撞，甚為顯然，此
      亦與被告於警詢自白及告訴人之指訴相吻，實堪認定，被告上開辯詞，無非事
      後卸責之詞，不足採信。
（三）按左轉彎時，應距交岔路口三十公尺前顯示方向燈或手勢，行至交岔路口中心
      處左轉，並不得占用來車道搶先左轉，道路交通安全規則第一○二條第一項第
      四款定有明文。被告於前揭時地駕駛車輛自應注意該等規定，且依上開道路交
      通事故調查報告表所載，肇事當時天候晴，路面乾燥，道路無障礙物，視距良
      好，並無不能注意之情事，被告竟疏不注意，仍貿然左轉，以致肇事，其此一
      行為自有過失。且本件車禍經送臺灣省花東區車輛行車事故鑑定委員會鑑定結
      果，亦同此認定，有該會出具之鑑定意見書乙份在卷可參。又被告因其過失之
      行為致告訴人受有肘擦傷及膝擦傷之傷害，亦有馬偕紀念醫院臺東分院診斷證
      明書一紙在卷可參，故被告之過失行為與告訴人所受傷害間，具有相當因果關
      係亦甚明。
（四）雖證人郭壁煌證稱：「當時被告的摩托車有打左轉的方向燈，可是還沒有轉，
      停在那邊準備要轉彎，結果告訴人的摩托車騎很快，從被告的後面撞上來，告
      訴人的摩托車就往對向的車道偏，被告當場人就倒在地上，沒有起來，摩托車
      也倒在他旁邊。」、「因為被告的車子有打方向燈，在那邊停紅綠燈，車身有
      稍微傾斜，告訴人超車過去就撞到被告車子的左側。」等語（見本院九十四年
      五月三日審判筆錄），惟查，證人乃被告於審判期日時聲請傳喚並偕同到庭，
      與被告為多年鄰居，有偏袒被告之虞，其陳述之可信度較低，且查本件於本院
      審理時，距事故發生時已近一年之久，難期證人對事發經過為準確記憶，其證
      稱被告車輛係呈靜止待轉狀態乙情，與被告自承其車輛係自慢車道往左靠近中
      心線等語已有未符，況本件被告與告訴人二車撞擊之位置，距前方路口尚約有
      十八公尺之遠，且係靠近分向限制線處，均已如前述，衡諸常情，應無在距路
      口尚有如許距離且靠近路中心處停車待轉之理，是以，證人證詞非但與被告自
      白不合，亦與客觀事實不符，尚無法採信而為有利被告之認定。
（五）本件告訴人並未領有適當駕駛執照，業據其供述在卷，且依事發時之天候、路
      況、視距等情形判斷，並無不能注意之情事，已如前述，告訴人在此情形下，
      竟疏未注意前方車行狀態，致與被告所騎乘之機車相撞，其與有過失應可認定
      ，惟此無解於被告之過失行為同為本件車禍之肇事原因，併此敘明。
（六）綜上，被告所辯，無非卸責之詞，不足採信，本件事證已臻明確，被告之犯行
      洵堪認定，應依法論科。
三、核被告所為，係犯刑法第二百八十四條第一項前段之過失傷害罪。爰審酌被告之
    過失程度、告訴人未領有適當駕照且疏未注意車前狀況亦與有過失、本件車禍對
    告訴人所造成之傷害尚非重大、及被告犯罪後飾詞卸責、拒與告訴人和解等一切
    情狀，量處如主文所示之刑，併諭知易科罰金之折算標準。
據上論斷，應依刑事訴訟法第二百九十九條第一項前段，刑法第二百八十四條第一項
前段、第四十一條第一項前段，罰金罰鍰提高標準條例第一條前段、第二條，判決如
主文。
本案經檢察官甲○○到庭執行職務
中      華      民      國      九十四      年      五      月    十七  日
                                  臺灣臺東地方法院刑事第三庭
                                    審判長法  官  楊力進
                                          法  官  黃珮茹
                                          法  官  范乃中
右正本證明與原本無異。
如不服本判決，應於判決送達後十日內向本院提出上訴狀。（須附繕本）
「切勿逕送上級法院」
                                          書記官  陳俊德
中      華      民      國      九十四      年      五      月    二十  日
附記
中華民國刑法第二百八十四條第一項前段
(過失傷害罪)
因過失傷害人者，處六月以下有期徒刑、拘役或五百元以下罰金，致重傷
者，處一年以下有期徒刑、拘役或五百元以下罰金。
